【裁判字號】    95,訴,758
【裁判日期】    951018
【裁判案由】    毒品危害防制條例
【裁判全文】
臺灣臺北地方法院刑事判決               95年度訴字第758號
公  訴  人  臺灣臺北地方法院檢察署檢察官
被      告  甲○○
選任辯護人  黃銀河律師
上列被告因違反毒品危害防制條例案件，經檢察官提起公訴（九
十四年度偵字第二三四八四號），本院判決如下：
    主  文
甲○○無罪。
    理  由
一、公訴意旨略以：被告甲○○明知安非他命為毒品危害防制條
    例所規範之第二級毒品，依法不得製造、運輸、販賣，竟意
    圖營利，先於民國九十四年九月十日上午某時，在臺北縣新
    店市○○路某電動玩具店，向姓名年籍不詳綽號「小龍」之
    成年男子，以新臺幣（下同）四萬元之代價，買入第二級毒
    品甲基安非他命（起訴書以下均誤載為「安非他命」）一大
    包（總淨重約二十四點八公克），被告於取得毒品後，返回
    其位在臺北縣三重市○○街六十五巷四號住處，將前揭毒品
    分裝成三十九小包（淨重共十五點六公克），所餘尚未分裝
    之毒品則另置一袋（淨重九點二公克），並於同日上午十一
    時三十分，攜帶前揭分裝完畢之毒品，前往臺北縣新店市○
    ○路四十五巷十五號王素貞住處，欲向平日聚集該處之施用
    毒品者兜售，嗣於同日上午十一時三十分，警方持本院核發
    之搜索票，前往臺北縣新店市○○路四十五巷十五號執行搜
    索之際，發現被告於門首張望，形跡可疑，經警上前盤查，
    當場查扣前揭第二級毒品甲基安非他命一大包（淨重九點二
    公克）及三十九小包（淨重共十五點六公克），因認被告涉
    有違反毒品危害防制條例第五條第二項意圖販賣而持有第二
    級毒品罪嫌（罪名部分業經檢察官當庭更正為上開罪名【見
    本院九十五年十月四日審判筆錄第九頁】）。
二、按犯罪事實應依證據認定之，無證據不得推定其犯罪事實；
    不能證明被告犯罪者，應諭知無罪之判決，刑事訴訟法第一
    百五十四條第二項、第三百零一條第一項分別定有明文。又
    事實之認定，應憑證據，如未能發現相當證據，或證據不足
    以證明，自不能以推測或擬制之方法，為裁判基礎；且認定
    犯罪事實所憑之證據，雖不以直接證據為限，間接證據亦包
    括在內，然而無論直接證據或間接證據，其為訴訟上之證明
    ，須於通常一般之人均不致有所懷疑，而得確信其為真實之
    程度者，始得據為有罪之認定，倘其證明尚未達到此一程度
    ，而有合理之懷疑存在而無從使事實審法院得有罪之確信時
    ，即應由法院為諭知被告無罪之判決，有最高法院四十年台
    上字第八六號判例、七十六年台上字第四九八六號判例可資
    參照。次按刑事訴訟法第一百六十一條已於九十一年二月八
    日修正公布，修正後同條第一項規定：檢察官就被告犯罪事
    實，應負舉證責任，並指出證明之方法。因此，檢察官對於
    起訴之犯罪事實，應負提出證據及說服之實質舉證責任。倘
    其所提出之證據，不足為被告有罪之積極證明，或其闡明之
    證明方法，無從說服法官以形成被告有罪之心證，基於無罪
    推定之原則，自應為被告無罪判決之諭知，更有最高法院九
    十二年台上字第一二八號判例意旨足參。
三、公訴人認被告涉有前開犯行無非以證人張荷生（起訴書誤載
    為「鄭荷生」）、王素貞、鍾維凱於偵查中之證詞、臺北縣
    政府警察局新店分局扣押筆錄、扣押物品目錄表、查獲涉嫌
    毒品危害防制條例案件毒品初步鑑驗報告單、照片、臺灣檢
    驗科技股份有限公司九十四年十月十九日濫用藥物檢驗報告
    、遠傳電信股份有限公司通聯紀錄及被告其他相關案件資料
    等為其論據。訊之被告對於在上開時間、地點為警查獲扣得
    扣案第二級毒品乙節雖坦承在卷，惟堅詞否認有何意圖販賣
    而持有第二級毒品犯行，辯稱：扣案毒品係伊買來自己施用
    的，當天只是經過王素貞家門口，就被警察攔檢，伊並非要
    去王素貞家等語。
四、經查：
  (一)被告於九十四年九月十日上午十一時三十分許，經過臺北縣
    新店市○○路四十五巷十五號王素貞住處門口為警攔檢而主
    動交出所攜帶之含第二級毒品甲基安非他命之白粉一大包（
    淨重九點二公克）及三十九小包（淨重共十五點六公克）等
    情，迭據被告坦認在卷，核與證人即查獲員警張荷生於偵查
    中此部分證詞相符（見偵查卷第一０五頁），並有臺北縣政
    府警察局新店分局扣押筆錄、扣押物品目錄表、查獲涉嫌毒
    品危害防制條例案件毒品初步鑑驗報告單、照片、臺灣檢驗
    科技股份有限公司九十四年十月十九日濫用藥物檢驗報告等
    在卷可稽（見偵查卷第六、十九至二二、二七、三二、三三
    頁），且被告對此證據能力均無意見（見本院九十五年九月
    十九日準備程序筆錄第二頁），堪信為真。惟扣案白粉經確
    認檢驗結果係甲基安非他命陽性反應，有上開濫用藥物檢驗
    報告可稽，是檢察官起訴書中關於毒品種類之記載應屬誤載
    ，附此說明。
  (二)檢察官雖指被告當日係前往臺北縣新店市○○路四十五巷十
    五號王素貞住處，欲向平日聚集該處之施用毒品者兜售等情
    ，惟此不僅為被告所否認，且證人張荷生亦證述：搜索時，
    被告剛好到該處門前，另一執行員警黃振勝覺得可疑就上前
    盤查，因為該處毒販交易頻繁，被告就主動打開皮包，被告
    當時是表示剛好經過該處，而在屋內之王素貞否認施用毒品
    ，林振賢說是在電玩店購買的等情（見偵查卷第一０五、一
    ０六頁），並不能證明被告當日係前往王素貞住處，被告辯
    稱：只是經過該處門口等詞，非不可採信。
  (三)參以證人王素貞偵查中證稱：被告是弟弟王國雄朋友，不知
    被告是要去其家中販售毒品等語；證人即同時於該屋內查獲
    之鍾維凱則證述：0000000000電話為其申請使用
    ，被告為其房客，未向被告購買過毒品等詞（見偵查卷第一
    ０五、一０六、一三五、一三六頁），均未證述被告曾經或
    當日是前往臺北縣新店市○○路四十五巷十五號王素貞住處
    販賣毒品，是縱被告為警攔檢查獲時扣得上開為數頗多之第
    二級毒品，然並不能直接證明被告所持有之扣案毒品係欲用
    以販賣，檢察官前開所指即乏所據。
  (四)至檢察官所指被告於九十四年六月八日，在本件查獲地址，
    與王素貞、王國雄等人同遭查獲施用安非他命，並扣得安非
    他命十七小包；於本件被查獲後，又於九十五年一月二十三
    日，在臺北縣三重市，為警查獲持有海洛因一包及安非他命
    四小包，且經警循線前往其住處查緝，另扣得海洛因二包、
    安非他命八包、電子磅秤、分裝袋、分裝杓等物，可佐本件
    被告之犯行云云。惟前開各次查獲扣案物既未經檢察官援引
    為本件之證據，自不能於本件認定事實引用之，況查獲扣得
    之毒品究竟係被告用以販賣或供己施用，均不無可能，是無
    從以被告其他查獲之事實作為本件認定事實之證據。
  (五)另遠傳電信股份有限公司通聯紀錄為被告於警詢中供述伊所
    使用之0000000000號行動電話，然從通聯紀錄僅
    能知悉被告與何人有過通聯，但通聯之內容為何？是否與販
    賣毒品有關？則無從知悉，不能作為被告意圖販賣而持有扣
    案毒品之證據。
  (六)又檢察官於論告時雖以被告一個月二、三萬元之經濟收入無
    法一次買入三、四萬元之毒品，也不足以支付被告吸食毒品
    之開銷等語，然施用毒品具有成癮性，被告以一次購入數量
    較多之毒品較便宜之詞為辯解，並非不可能；且入不敷出之
    消費方式所在多有，被告之收入縱不能維持施用毒品之開銷
    ，亦不能作為被告意圖販賣而持有毒品之積極證據。
  (七)再者，被告當日為警查獲時所採集之尿液經以氣相層析質譜
    儀法確認檢驗結果呈安非他命類、鴉片類嗎啡陽性反應，有
    臺北縣政府警察局新店分局偵辦毒品危害防制條例案被移送
    者姓名及代碼對照表、臺灣檢驗科技股份有限公司九十四年
    十月四日濫用藥物尿液檢驗報告在卷可稽（見偵查卷第二八
    、七頁），則被告辯稱：扣案毒品係供其自己施用等語，應
    可採信。
  (八)末按認定犯罪事實應依證據，為刑事訴訟法所明定，故被告
    否認犯罪事實所持之辯解，縱屬不能成立，仍非有積極證據
    足以證明其犯罪行為，不能遽為有罪之認定，有最高法院三
    十年上字第一八三一號判例意旨可資參照。檢察官又指被告
    雖辯稱買入扣案毒品後，自己在家中分裝，一次施用一包等
    語，然本件被告為警查獲時卻在其皮包中扣得三十九小包（
    淨重共十五點六公克）、一包（淨重九點二公克），數量甚
    多，被告攜帶扣案毒品顯係用以販賣，非供己施用等語，然
    析上所述，檢察官所引用之證據既不能證明被告持有扣案毒
    品係用以販賣，亦未能證明被告買入毒品後究竟因何原因於
    何時變更犯意為意圖販賣，則縱被告之供述難以採信，亦不
    能遽指被告涉有前開犯行。
五、綜上所述，公訴人認被告涉有意圖販賣而持有第二級毒品罪
    嫌之主要論據，既無從證明被告確實涉及上開犯行，不能使
    本院得有罪之確信，此外，復查無其他積極證據足證被告確
    有公訴人所指犯行，不能證明被告犯罪，自應為被告無罪判
    決之諭知。另被告前曾因施用毒品案件，分別經本院及臺灣
    板橋地方法院以九十四年度毒聲字第八四一號、九十五年度
    毒聲字第六五九號裁定送勒戒處所施以觀察勒戒，有臺灣高
    等法院被告前案紀錄表可稽，且被告本次為警查獲時採集之
    尿液檢驗結果亦呈安非他命類陽性反應，如上所述，是扣案
    毒品另可能涉及被告施用毒品犯行，自應由檢察官另行依法
    處理，併此敘明。
六、臺灣板橋地方法院檢察署檢察官九十五年度偵字第八三九六
    號移送併辦意旨略以：被告基於販賣第二級毒品安非他命之
    犯意，於九十五年三月中旬，在臺北縣三重市重新橋下，以
    三千元之金額販賣第二級毒品予王振宇，因認被告所涉販賣
    第二級毒品犯行與本件檢察官起訴部分有連續犯之裁判上一
    罪關係而移送併辦。惟本件因查無積極證據足證被告有檢察
    官所指犯行而諭知無罪，已如上述，是此部分既未經檢察官
    起訴，非起訴效力所及，本院自無從併予審理，應退由檢察
    官另行依法處理，亦附此說明。
據上論斷，應依刑事訴訟法第三百零一條第一項前段，判決如主
文。
本案經檢察官侯靜雯到庭執行職務
中    華    民    國    95    年    10    月    18    日
                  刑事第四庭    審判長法  官  劉慧芬
                                      法  官  李桂英
                                      法  官  黎惠萍
上正本證明與原本無異。
如不服本判決，應於判決送達後10日內向本院提出上訴狀 (應抄
附繕本)。
                                      書記官  楊麗娟
中    華    民    國    95    年    10    月    19    日


司法院資訊處製作；財團法人民間司法改革基金會備份。
